臺灣高雄地方法院刑事判決　　　　　　99年度審易字第4982號
公　訴　人　臺灣高雄地方法院檢察署檢察官
被　　　告　吳文凱
　　　　　　唐志瑋
上列被告因竊盜案件，經檢察官提起公訴（99年度偵字第14363
號、第32719 號），本院以簡式審判程序審理，判決如下：
    主  文
吳文凱、唐志瑋共同犯攜帶兇器竊盜罪，各處有期徒刑拾月。扣
案之鐵鋸、鐵鍬各壹支及頭燈壹個、鐵鎚貳支、手套貳雙均沒收
。
    事  實
一、吳文凱與唐志瑋共同意圖為自己不法所有，基於竊盜之犯意
    聯絡，於民國99年4 月22日8 時許，由唐志瑋駕駛車牌號碼
    8471 -JJ號自小貨車搭載吳文凱，前往設於高雄市路○區○
    ○路618 號之「惠勝實業股份有限公司」（下稱惠勝公司）
    ，趁惠勝公司歇業、廠房無人看管之際，由唐志瑋攜帶其所
    有客觀上具危險性足以傷害人身體之鐵鋸、鐵鍬各1 支及鐵
    鎚2 支，共同竊取惠勝公司所有之不鏽鋼圍欄10片（價值新
    臺幣【下同】約2 萬元）及不鏽鋼置物架1 個，得手後欲載
    離之際，為警發覺，吳文凱、唐志瑋隨即駕車逃逸，嗣經警
    自後追捕，吳文凱於該車行經高雄市○○區○○路時，先行
    自副駕駛座跳車，為警於高雄市○○區○○路177 號前逮捕
    ；唐志瑋則繼續駕駛該車，行至高雄市○○區○○路485 巷
    口內公墓附近棄車逃逸。嗣經警自該自小貨車上扣得上開所
    竊得之物品，及唐志瑋所有、預備供犯本案竊盜所用之鐵鍬
    、鐵鋸各1 支及鐵鎚2 支、手套2 雙、頭燈1 個（上開竊得
    之不鏽鋼圍欄、置物架均已發還被害人）。
二、案經惠勝公司訴由高雄市政府警察局湖內分局報請臺灣高雄
    地方法院檢察署檢察官偵查起訴。
    理  由
一、本件被告吳文凱、唐志瑋所犯為死刑、無期徒刑、最輕本刑
    為3 年以上有期徒刑以外之罪，其於準備程序進行中，就被
    訴事實為有罪之陳述，經本院告知簡式審判程序之旨，並聽
    取當事人之意見後，合議庭認宜進行簡式審判程序，爰依刑
    事訴訟法第273 條之1 第1 項規定，裁定由受命法官獨任進
    行簡式審判程序，合先敘明。
二、上揭事實，業據被告於本院審理時坦承不諱，核與告訴代理
    人徐傳來於警詢證述情節相符，復有贓物認領保管單1 紙、
    現場照片15張在卷可參，並有鐵鍬、鐵鋸各1 支及鐵鎚2 支
    、手套2 雙、頭燈1 個扣案可資佐證。被告之自白與事實相
    符，自可採為認定事實之依據。從而，本件事證明確，被告
    攜帶兇器竊盜之犯行，堪以認定。
三、論罪科刑部分：
    (一)按刑法第321 條第1 項第3 款之攜帶兇器竊盜罪，係以行
      為人攜帶兇器竊盜為其加重條件，此所謂兇器，其種類並
      無限制，凡客觀上足對人之生命、身體、安全構成威脅，
      具有危險性之兇器均屬之，且祇須行竊時攜帶此種具有危
      險性之兇器為已足，並不以攜帶之初有行兇之意圖為必要
      （最高法院79年臺上字第5253號判例意旨參考）。查被告
      唐志瑋為本件竊盜犯行時所攜帶之鐵鋸、鐵鍬各1 支及鐵
      鎚2 支，皆為前端尖銳之金屬材質，有上開照片在卷可稽
      ，顯屬質地厚實之物，客觀上足以對人之身體造成威脅而
      具有危險性，自屬兇器無訛。被告2 人就上開竊盜犯行間
      ，有犯意聯絡及行為分擔，應論以共同正犯。
    (二)核被告吳文凱、唐志瑋所為，均係犯刑法第321 條第1 項
      第3 款之攜帶兇器竊盜罪。本院審酌被告前有竊盜前科，
      其等逢值青壯年之期，身心健全，不思上進，竟貪圖小利
      ，共同攜帶兇器竊取他人財物，危及社會治安頗鉅，本有
      嚴懲之必要；另念及被告2 人犯後於本院均坦認犯行，所
      竊取之不鏽鋼圍欄、置物架均返還予告訴代理人，有贓物
      認領保管單1 紙在卷可稽，及其等犯罪之動機、目的、手
      段等一切情狀，認檢察官求處有期徒刑1 年尚嫌過重，爰
      分別量處如主文所示之刑。另扣案之鐵鍬、鐵鋸各1 支及
      鐵鎚2 支、手套2 雙、頭燈1 個，均為被告唐志瑋所有預
      備供本案竊盜所用之物，經被告陳述明確（見本院卷第40
      頁、第66頁），依責任共同理論，應依刑法第38條第1 項
      第2 款規定，均予以宣告沒收。
    (三)按「18歲以上之竊盜犯、贓物犯，有犯罪之習慣者，得於
      刑之執行前，令入勞動場所強制工作」、「應執行之刑未
      達1 年以上者，不適用本條例」，竊盜犯贓物犯保安處分
      條例第2 條第4 項、第3 條第1 項分別定有明文。
      1.刑法上規定之犯罪習慣，係指犯罪已成為日常之慣性行
        為，而竊盜犯有無犯罪習慣，固為事實審法院之職權，
        但行為人之犯罪成為習慣，在客觀上有於較長之一段時
        間內反覆為多次犯罪行為之情狀，是以犯罪之次數多寡
        及犯罪時間之長短，應為認定有無犯罪習慣之重要因素
        （最高法院79年度臺上字第4255號、73年度臺上字第98
        1 號判決參照）。又我國現行刑法採刑罰與保安處分雙
        軌制，係在維持行為責任之刑罰原則下，為協助行為人
        再社會化之功能，以及改善行為人潛在之危險性格，期
        能達成根治犯罪原因、預防犯罪之特別目的。然因保安
        處分之措施亦含社會隔離、拘束身體自由之性質，其限
        制人民之權利，實與刑罰同，本諸法治國家保障人權之
        原理及刑法之保護作用，保安處分之宣告，亦須本諸比
        例原則，使與行為人所為行為之嚴重性、行為人所表現
        之危險性，及對於行為人未來行為之期待性相當。而保
        安處分中之強制工作，旨在對於嚴重職業性犯罪及欠缺
        正確工作觀念或無正當工作因而犯罪者，強制其從事勞
        動，學習一技之長及正確之謀生觀念，使其日後重返社
        會，能適應社會生活，期以達成刑法教化、矯治之目的
        （司法院大法官會議釋字第471 號解釋暨理由書、釋字
        第528 號解釋及最高法院91年度臺上字第4625號判決意
        旨參照）。揆諸上揭解釋及判決意旨，因保安處分實質
        上亦具有刑罰之性質，故其宣告應符合比例原則，且法
        院應審酌行為人所為行為之嚴重性、行為人所表現之危
        險性及對於行為人未來行為之期待性，決定應否令入勞
        動處所強制工作。
      2.本案被告吳文凱犯本案前，僅於99年間曾犯2 件竊盜案
        件，被告唐志瑋則係於98年、99年間各有2 件竊盜案件
        之紀錄，被告2 人現均因竊盜案件入監執行中，此有臺
        灣高等法院被告前案紀錄表可佐，從被告2 人犯罪時間
        、次數觀之，顯與一般慣竊之懶惰成習，長期間且有計
        劃一再多次數而以犯罪成為日常習慣之情形有所不同，
        衡情應屬一時貪念所為之犯罪行為，尚非可認係有犯罪
        習慣之人。再者，本院已審酌被告竊盜前科、犯罪方式
        、次數、被害人所受損害等情形，均判處有期徒刑10月
        ，自無從依竊盜犯贓物犯保安處分條例規定論以強制工
        作；再者，考量藉強制工作手段以矯正被告犯罪習性應
        合乎一定之比例，並求得法益間之均衡等情綜合以觀，
        本院認檢察官求處對於被告2 人宣告強制工作，尚嫌過
        當，爰不諭知於刑之執行前，令入勞動場所強制工作，
        附此敘明。
據上論斷，應依刑事訴訟法第273 條之1 第1 項、第299 條第1
項前段，刑法第28條、第321 條第1 項第3 款、第38條第1 項第
2 款，判決如主文。
本案經檢察官余彬誠到庭執行職務。
中    華    民    國   100    年    1     月    12    日
                  刑事第十庭  法  官  楊佩蓉
以上正本證明與原本無異。
如不服本判決應於收受送達後10日內向本院提出上訴書狀，並應
敘述具體理由；如未敘述上訴理由者，應於上訴期間屆滿後20日
內向本院補提理由書（均須按他造當事人之人數附繕本）「切勿
逕送上級法院」。
中    華    民    國   100    年    1     月    12    日
                              書記官  陳蓉柔
附錄本案判決論罪科刑法條：
中華民國刑法第321條
犯竊盜罪而有左列情形之一者，處6 月以上、5 年以下有期徒刑
：
一、於夜間侵入住宅或有人居住之建築物、船艦或隱匿其內而犯
    之者。
二、毀越門扇、牆垣或其他安全設備而犯之者。
三、攜帶兇器而犯之者。
四、結夥三人以上而犯之者。
五、乘火災、水災或其他災害之際而犯之者。
六、在車站或埠頭而犯之者。
前項之未遂犯罰之。